臺灣彰化地方法院刑事判決　　　　　　　93年度訴字第1260號
公　訴　人　臺灣彰化地方法院檢察署檢察官
被　　　告　甲○○
上列被告因偽造文書等案件，經檢察官提起公訴（九十三年度偵
字第四九七六號），本院依簡式審判程序判決如下：
    主  文
甲○○連續行使偽造私文書，足以生損害於公眾及他人，累犯，
處有期徒刑壹年。甲○○在民國九十三年三月十七日「補領國民
身分證申請書」上之「申請人」欄及「領證核章」欄內偽造之「
乙○○」署名貳枚、指印壹枚，均沒收。又竊盜，累犯，處有期
徒刑肆月。主刑部分應執行有期徒刑壹年貳月。
    事  實
一、甲○○前因搶奪案件，經臺灣臺中地方法院以八十四年度訴
    字第二二六九號判決判處有期徒刑二年十月確定，先後由臺
    灣高等法院臺中分院以八十四年度上訴字第三二一六號、最
    高法院以八十五年度台上字第二一０五號判決駁回上訴而告
    確定，於民國八十六年七月二十九日假釋出監，本應至八十
    八年三月三日假釋期間始行屆滿；惟其又於假釋期間另因竊
    盜案件，經臺灣臺中地方法院以八十七年度易字第四五八五
    號判決判處有期徒刑七月，由臺灣高等法院臺中分院以八十
    八年上易字第二六二號判決駁回上訴確定，再與前揭假釋撤
    銷後所餘殘刑有期徒刑一年七月二日接續執行，於九十年六
    月七日在監縮刑期滿執行完畢（起訴書所列甲○○因偽造文
    書案件經法院判處有期徒刑三月部分，嗣與另案竊盜犯行經
    臺灣高等法院臺中分院以九十二年度上易字八七二二號判決
    所處有期徒刑四月之刑期，合併定執行刑有期徒刑六月確定
    ，迄後述犯罪時前揭所處執行刑仍未執畢，起訴書誤為業已
    執行完畢）。詎仍不知悔改，明知其弟乙○○因罹患精神分
    裂症，長期在靜元療養院接受治療，且乙○○之國民身分證
    亦未遺失，竟基於行使偽造私文書及使公務員登載不實文書
    之概括犯意，於九十三年三月十七日之某時，假冒其弟乙○○之名義，至彰化縣芳苑鄉○○路○○段二０二號二樓彰化
    縣芳苑鄉戶政事務所，向承辦之公務員謊稱國民身分證遺失
    申請補發，並在「補領國民身分證申請書」上之「申請人」
    欄及「領證核章」欄內，偽造乙○○之署名二枚並按捺指印
    一枚，持以交付承辦之公務員而予行使，致使承辦之公務員
    陷於錯誤，以為係乙○○本人前來申領，遂於申請書上據以
    核章後，將甲○○所提供之個人照片貼附於職務上所掌管之
    乙○○國民身分證上，並登載上開各該補發日期等不實事項
    ，足生損害於乙○○本人之權益及戶政機關對於國民身分證
    管理業務之正確性。嗣後甲○○持上開使公務員登載不實文
    書所製作乙○○之國民身分證，並以乙○○名義偽造中華民
    國普通護照申請書及入出境許可聲請書，至外交部領事事務
    局申請乙○○之護照，而使不知情之承辦公務員於所掌管之
    申請書上據以核章，而核發貼上甲○○照片以乙○○為名義
    之護照一本及許可入出境，足生損害於乙○○及外交部領事
    事務局對護照之核發及內政部警政署入出境管理局對入出境
    管理之正確性。甲○○並基於重婚之故意，持上開使公務員
    登載不實文書所製作之乙○○護照，分別於九十三年四月十
    四日、四月二十三日冒用乙○○之名義出境，以便其前往中
    國大陸相親及辦理結婚登記事宜，並分別於同年四月十四日
    、五月十二日入境臺灣，足生損害於乙○○及內政部警政署
    入出境管理局對入出境管理之正確性。甲○○乃於九十三年
    五月十日，明知其已與洪秀蓮結婚，而為有配偶之人，竟基
    於重婚之故意，在大陸地區四川省綿陽縣以乙○○名義與中
    國大陸人士米麗娟辦理結婚手續。迨甲○○取得結婚證書返
    臺後，復於同年七月一日中午十二時四十分許，持偽造乙○○名義所填寫之大陸地區人民進入臺灣地區保證書之申請書
    ，欲至彰化縣警察局二林分局王功派出所辦理大陸地區人民
    進入臺灣地區保證事宜，以便安排米麗娟申請入境臺灣，途
    經彰化縣彰化市○○路之不詳地段時，見丙○○所有之車牌
    號碼ＫＵＬ
    ─五六０號重型機車停在上址且未拔下車鑰匙，甲○○竟另
    行起意，基於意圖為自己不法所有之犯意而竊取上開機車得
    手。嗣於同日下午一時三十分許，甲○○騎乘上開贓車行經
    彰化縣福興鄉○○村○○路一二四號前時為警當場查獲，並
    經警命甲○○取出皮包內之證件時，發現上開乙○○之國民
    身分證一張，乃當場查扣，並循線查悉上情。
二、案經丙○○訴由彰化縣警察局鹿港分局報請臺灣彰化地方法
    院檢察署檢察官偵查起訴。
    理  由
一、本件被告甲○○於準備程序中，先就上開犯罪事實為有罪之
    陳述，且所犯係死刑、無期徒刑、最輕本刑為三年以上有期
    徒刑以外之罪，經本院合議庭依刑事訴訟法第二百七十三條
    之一第一項之規定，裁定由法官一人獨任進行簡式審判程序
    ，先此敘明。
二、上開事實，業據被告甲○○於警詢及偵審中坦承不諱，核與
    告訴人丙○○於警詢指證情節大致相符，並有乙○○之中華
    民國身心障礙手冊、重大傷病免自行部分負擔證明卡、養護
    委託同意書、乙○○之國民身分證正反影本、中華民國普通
    護照申請書、補領國民身分證申請書、中華人民共和國四川
    省國立公證處公證書、大陸地區人民進入臺灣地區保證書、
    入出境查詢結果列表各一份、現場照片四張、贓物認領保管
    單一份在卷可稽，復有乙○○國民身分證一張扣案為憑，足
    徵被告前揭自白應屬實情。本案事證已臻明確，被告犯行堪
    以認定。
三、核被告甲○○所為，係犯刑法第二百十六條、第二百十條、
    第二百十四條之行使偽造私文書罪及行使使公務員登載不實
    文書罪、同法第二百三十七條之重婚罪、同法第三百二十條
    第一項之普通竊盜罪。被告在「補領國民身分證申請書」上
    之「申請人」欄及「領證核章」欄內偽造被害人乙○○署名
    及指印之部分行為，應為偽造該份私文書之全部行為所吸收
    ；又其偽造私文書、使公務員登載不實文書之低度行為，皆
    為行使之高度行為所吸收，均不另論罪。又被告多次行使偽
    造私文書、行使使公務員登載不實文書之犯行，均屬時間緊
    接，方法相同，各觸犯構成要件相同之罪名，顯係皆基於概
    括犯意反覆為之，應各依連續犯之規定論以一罪，並均依法
    加重其刑。至被告連續行使偽造私文書、行使使公務員登載
    不實文書、重婚等三罪間，有方法結果之牽連關係，應依刑
    法第五十五條之規定，從較重之連續行使偽造私文書罪論處
    （行使偽造私文書罪與重婚罪之法定刑度相同，惟被告所為
    行使偽造私文書犯行具有連續性，對於公眾及他人均足以造
    成損害，相較於單一重婚行為而言，應以行使偽造私文書之
    犯罪情節較重）。另被告所犯上開連續行使偽造私文書罪及
    竊盜罪等二罪間，則為犯意各別，行為互殊，應予分論併罰
    。
四、查被告前因搶奪案件，經臺灣臺中地方法院以八十四年度訴
    字第二二六九號判決判處有期徒刑二年十月確定，先後由臺
    灣高等法院臺中分院以八十四年度上訴字第三二一六號、最
    高法院以八十五年度台上字第二一０五號判決駁回上訴而告
    確定，於八十六年七月二十九日假釋出監，本應至八十八年
    三月三日假釋期間始行屆滿；惟其又於假釋期間另因竊盜案
    件，經臺灣臺中地方法院以八十七年度易字第四五八五號判
    決判處有期徒刑七月，由臺灣高等法院臺中分院以八十八年
    上易字第二六二號判決駁回上訴確定，再與前揭假釋撤銷後
    所餘殘刑有期徒刑一年七月二日接續執行，於九十年六月七
    日在監縮刑期滿執行完畢，有臺灣高等法院被告全國前案紀
    錄表及刑案資料查註紀錄表在卷可按，其受有期徒刑之執行
    完畢，五年內再犯本件法定本刑有期徒刑以上之罪，為累犯
    ，應依法遞加重（連續行使偽造私文書部分）及加重（竊盜
    部分）其刑。
五、再按中華民國憲法第四條明文：「中華民國領土，依其固有
    之疆域，非經國民大會之決議，不得變更之。」而國民大會
    亦未曾為變更領土之決議。又中華民國憲法增修條文第十一
    條復規定：「自由地區與大陸地區間人民權利義務關係及其
    他事務之處理，得以法律為特別之規定。」且臺灣地區與大
    陸地區人民關係條例第二條第二款更指明：「大陸地區：指
    臺灣地區以外之中華民國領土。」揭示大陸地區仍屬我中華
    民國之領土；該條例第七十五條復規定：「在大陸地區或在
    大陸船艦、航空器內犯罪，雖在大陸地區曾受處罰，仍得依
    法處斷。但得免其刑之全部或一部之執行。」據此，大陸地
    區現在雖因事實上之障礙為我國主權所不及，但在大陸地區
    犯罪，仍應受我國法律之處罰，即明示大陸地區猶屬我國領
    域，並未對其放棄主權（最高法院九十年度台上字第七０五
    號刑事判決要旨參照）。被告為有配偶之人，竟冒用其弟乙○○之名義至大陸地區與米麗娟女士結婚，自屬在我國領域
    內犯重婚罪。公訴意旨對被告此部分犯行疏未論及，尚嫌未
    洽，惟此既與前揭記明起訴事實之行使偽造私文書犯行有牽
    連犯之裁判上一罪關係，應為起訴效力所及，基於審判不可
    分原則，本院自應併予審理，附此敘明。
六、爰審酌被告明知其弟乙○○處於臥病在床無力外出之困境，
    竟恣冒用乙○○名義在外申辦重要文件及重為婚姻，惡性非
    輕；且其又竊盜他人機車使用，對於告訴人丙○○之財產權
    益亦生嚴重影響；再參以被告犯罪動機、目的、手段、所生
    危害、智識程度等一切情狀，分別量處如主文所示之刑，並
    定其應執行之刑，以示懲儆。被告在九十三年三月十七日「
    補領國民身分證申請書」上之「申請人」欄及「領證核章」
    欄內偽造之「乙○○」署名二枚、指印一枚，均應依刑法第
    二百十九條之規定，宣告沒收。
據上論斷，應依刑事訴訟法第二百七十三條之一第一項、第二百
九十九條第一項前段，刑法第五十六條、第二百十條、第二百十
四條、第二百十六條、第二百三十七條、第三百二十條第一項、
第五十五條、第四十七條、第五十一條第五款、第二百十九條，
罰金罰鍰提高標準條例第一條前段，判決如主文。
本案經檢察官郭緯中到庭執行職務。
中　　華　　民　　國　　94　　年　　8 　　月　　19　　日
                  臺灣彰化地方法院刑事第三庭
                                法  官  高文崇
右正本證明與原本無異。
如不服本判決，應於判決送達後十日內向本院提出上訴狀 (須附
繕本)。
告訴人或被害人對於判決如有不服具備理由請求檢察官上訴者，
其上訴期間之計算係以檢察官收受判決正本之日期為準。
中　　華　　民　　國　　94　　年　　8 　　月　　19　　日
                                書記官  謝志鑫
附錄本案論罪科刑法條：
中華民國刑法第210條：
(偽造變造私文書罪)
偽造、變造私文書，足以生損害於公眾或他人者，處五年以下有
期徒刑。
中華民國刑法第214條：
(使公務員登載不實罪)
明知為不實之事項，而使公務員登載於職務上所掌之公文書，足
以生損害於公眾或他人者，處三年以下有期徒刑、拘役或五百元
以下罰金。
中華民國刑法第216條：
(行使偽造變造或登載不實之文書罪)
行使第二百十條至第二百十五條之文書者，依偽造、變造文書或
登載不實事項或使登載不實事項之規定處斷。
中華民國刑法第237條：
(重婚罪)
有配偶而重為婚姻或同時與二人以上結婚者，處五年以下有期徒
刑。相婚者亦同。
中華民國刑法第320條第1項：
(普通竊盜罪、竊佔罪)
意圖為自己或第三人不法之所有，而竊取他人之動產者，為竊盜
罪，處五年以下有期徒刑、拘役或五百元以下罰金。
